臺灣高等法院臺中分院刑事判決　　　　　　　　　　九十年度上訴字第一九五號
　　上　訴　人
　　即　被　告　丙○○
　　選任辯護人　王錦昌
右上訴人因殺人未遂案件，不服臺灣臺中地方法院九十年度訴字第一六七三號中華民
國九十年九月二十四日第一審判決（起訴案號：臺灣臺中地方法院檢察署九十年度偵
字第一一六一九號），提起上訴，本院判決如左：
    主      文
上訴駁回。
    事      實
一、丙○○與甲○○係二、三十年之朋友，平日並無結怨，二人於民國九十年六月二
    十八日上午十一時許，同在台中縣梧棲鎮○○路一一二號永安百姓公廟內飲酒聊
    天，因丙○○欲向甲○○借車未成及丙○○勸甲○○不要賭博等細故，二人發生
    口角不歡而散各自離去。丙○○因心有未滿，乃於同日下午一時許，騎乘機車並
    攜帶菜刀乙把回到百姓公廟內，二人碰面後雖又繼續飲酒聊天，然不久即又起衝
    突，丙○○竟基於殺人之犯意，於同日下午一時二十分許跑至廟外其停放機車處
    ，取其放置在機車腳踏板上之菜刀進入廟外，高喊：「要成全你，要給你死」等
    語，隨即持上開菜刀刺向甲○○而刺中甲○○之左側腋下，經甲○○以左手回擋
    後，再遭丙○○以刀劃傷左上臂，甲○○隨即往外奔跑逃命，惟因受有左側腋下
    穿刺傷併肱動脈傷害及低血容性休克之傷害不支倒地，經旁人見狀送醫，始倖免
    於難。丙○○則於在旁之劉淵森及不詳姓名者數人搶下其菜刀後，騎乘機車離去
    。嗣經警循線查獲，並扣得上開丙○○所有之菜刀乙把。
二、案經甲○○之配偶王林舜玉訴由台中縣警察局清水分局報請台灣台中地方法院檢
    察署檢察官偵查起訴。
    理      由
一、訊據被告丙○○矢口否認有殺人未遂犯行，辯稱伊雖在案發當天持扣案菜刀殺傷
    被害人甲○○，並致被害人受有左側腋下穿刺傷併肱動脈傷害及低血容性休克之
    傷害，惟並無殺死被害人之故意，當天是因被害人平日會詐賭，被告勸伊不要這
    樣，二人發生衝突，被害人拿椅子要打被告，被告因喝酒一時衝動才跑到機車處
    拿菜刀砍被害人，該把菜刀是當天被告幫別人搬家時，人家丟棄不要，經被告撿
    來放在機車上準備帶回家，並非被告預先回家拿來放在機車上準備殺被害人的，
    被告只有刺被害人一刀，看到被害人流血即丟下菜刀，並叫人趕緊將被害人送醫
    ，菜刀並非劉淵森從被告手中搶走的等語。經查，被害人甲○○在右開時地遭被
    告以扣案菜刀砍殺，受有左側腋下穿刺傷併肱動脈傷害及低血容性休克之傷害不
    支倒地，經送醫後因在加護病房無法制作筆錄，因之直至九十年七月七日其精神
    狀況稍為好轉後，始由警員前往醫院制作筆錄等情，業經被害人在警訊中供稱明
    確，並有沙鹿童綜合醫院診斷證明書二份（見偵查卷第十九頁、原審卷第十六頁
    ）、現場照片五張（見偵查卷第二十六－二十八頁）在卷可稽，且有菜刀一把扣
    案為憑，被告對於持扣案菜刀砍殺被害人成傷等情固不否認，惟辯稱其並無殺死
    被害人故意，扣案菜刀是伊當天幫忙搬家別人不要，伊放在車上要帶回家用的，
    並非伊回家拿來放在車上準備殺被害人的，等語。惟查：(1)、被害人甲○○於九
    十年七月七日在醫院經警員製作筆錄時，供稱：「（問：請將發生經過詳述一遍
    ﹖）九十年六月二十八日下午十三時二十分，我坐在百姓公廟內靠近儲藏室前之
    長椅上，丙○○由外進入廟內，便往我坐的方向走來，靠近我身突然用右手在其
    左腰際的地方抽出一把菜刀，猛刺我的左側胸部，口中高喊『要成全我，要給我
    死』後又抽出刀子再一次砍向我的左手外側，造成我的左上臂被殺傷，因事出突
    然我想閃避也來不及，後來因失血過多，在現場跑沒幾步，就昏倒休克，等我醒
    來時已經是九十年六月二十八日二十時在童醫院加護病房上，我是如何到醫院我
    自己也不清楚。」、「我被殺到左上臂及左胸各乙刀，造成左側腋下穿刺傷併肱
    動脈破裂併缺血性休克，腋下臂神經叢損傷。（童醫院診斷書乙份證明）」等語
    （見原審卷第十四反面、十五頁），在原審供稱：「上午十一點大家在廟裡面有
    說話，他要向我借車，借沒有車，我們互相罵講不好聽的話，然後我就回去，我
    吃飽後一點多我又回去廟裡面，他也在廟裡面，他跟我說要打我，然後馬上出去
    ，然後拿一支刀刺向我左肩。刺向我，我當場就昏倒了。」（見原審卷第二十六
    頁）等語。(2)、參以被告在警訊供稱：「我記得我用右手拿菜刀殺他，因當時我
    很衝動，很生氣，所以用什麼方法殺他我不記得了。」、「因我早上有喝酒，加
    上天氣熱，火氣也比較大，一時衝動才會殺甲○○，事後我也很後悔。．．．」
    等語（見偵查卷第十頁），在偵訊中供稱：「（問：是否以菜刀砍殺甲○○？）
    是的，昨天下午一時許在台中縣梧棲鎮百姓公廟我們在喝酒，後來因為酒醉跟他
    起爭執，就用我放在機車踏板上菜刀砍殺他，砍幾刀還有何部位，我不記得。」
    等語（見偵查卷第三十八頁）。(3)、及證人黃全龍在警訊供稱：「我當時在百姓
    公廟內跟朋友喝酒，我是坐在百姓公廟內左側，忽然聽見丙○○及甲○○不知為
    何事發生口角，丙○○就騎機車走了，過了一會兒丙○○又返回百姓公廟內，接
    著甲○○身上就流（誤載為留）血，當時丙○○在現場停留一會兒，就騎著機車
    離開現場。」等語（見偵查卷第十三頁）；證人張王碧燕在警訊供稱：「我所看
    見的是丙○○用狀似檳榔刀的小菜刀刺殺甲○○的。」、「當時我係坐在甲○○
    的隔壁桌的座位上，吃完藥在休息，忽然看見丙○○從百姓公廟庭院外走進來，
    走到甲○○所坐的椅子旁，並對甲○○說話，當時只聽見丙○○對甲○○說（閩
    南語）『子修啊，你按呢啊買討死呀！』，之後又見到丙○○由左腰際拔出刀來
    ，並說『你要死，就給你死（閩南語）』，且順手持刀刺殺甲○○，係由左胸刺
    殺進去，當丙○○將刀拔出後，甲○○就起身要逃跑，結果只見丙○○又揮刀要
    殺甲○○，只見到刀子又有踫到甲○○的左大臂處，只見到甲○○逃脫，沿路上
    有大量血跡滴落地上。」、「（問：你是否知道丙○○為何要殺甲○○？）不知
    道，只知道丙○○要殺甲○○之前有發生過口角。」等語（見偵查卷第十四反面
    、十五頁），在原審結證稱：「當天有聽到丙○○跟我弟弟（指被害人）說話，
    有吵架，他出去外面後，進來就拿刀砍向我弟弟腹部。」、「在殺他之前只有聽
    到說『修仔你是吃老要死』這句話而已，．．」、「他只說修仔你是吃老要死，
    ．．．」等語（見原審卷第三十八頁）；證人劉淵森在警訊供稱：「我是有在百
    姓公廟裡面，但丙○○及甲○○兩人是在進廟的右邊靠雜貨店前坐在椅子上，而
    我是在靠左這邊，他們兩人為什麼事發生口角我都不曉得，只知有耳聞說殺人，
    便合力協助將殺人者丙○○手上的兇器奪下。」等語（見偵查卷第十六頁反面）
    ，在原審結證稱：「．．我只有聽到他們在吵架的聲音，那時候是下午一點二、
    三十分。吵架時間約二、三分鐘，然後我往後面看甲○○已經受傷，被告丙○○
    拿著刀，我們二、三個人就將他的刀拿起來。」（見原審卷第二十六頁）等語。
    綜合上開被告、被害人及證人之供稱，得以認定被告確於砍殺被害人前與被害人
    發生口角，並於發生口角後先行騎機車離開再回到現場，隨後與被害人二人再度
    發生口角，被告即到其停放機車處由其機車上拿取扣案菜刀一把，回到現場後即
    持該菜刀砍殺被害人，在砍殺被害人時，還高喊要成全被害人要給被害人死等語
    之事實，關於上開被告在砍殺被害人時高喊何話語一節，雖證人張王碧燕之供述
    內容前後並非完全相同，且與被害人供述內容亦非完全一致，然應係事出突然，
    證人事後難以照被告所說原語句轉述而僅供稱其大意所致，應以被害人所述較接
    近事實為可採。另被告在砍殺被害人後係遭證人劉淵森及其他不詳姓名者數人搶
    下菜刀一節，亦據劉淵森證稱甚詳，雖證人童進嘉於九十年十二月三日在本院證
    稱伊僅看到被告刺被害人一刀即將刀丟在地上，其後是伊將刀撿起來，被告並叫
    伊幫忙送甲○○到醫院等語，惟與被害人及其他現場證人供稱被告砍殺被害人、
    搶下刀子、及將被害人送醫情節不相符，顯係事後護被告之詞，不足採信。綜
    上所述，被告與被害人因細故發生口角，即持其放置在機車上之菜刀砍殺被害人
    ，於砍殺被害人時，並高喊要成全被害人要給被害人死等語，核其所持之菜刀刺
    向人的身體足以致人於死，為一般人所得預見，被告亦難諉為不知，被告仍持該
    菜刀刺中被害人左腋下，致被害人當場失血休克，其有殺死被害人之故意甚為明
    顯。被告辯稱其僅砍殺被害人一刀即將菜刀丟棄，並要童進嘉幫忙送醫，並無殺
    死被害人之故意等語，均屬避重就輕之詞，不足採信。另被害人雖在警訊中供稱
    要告被告傷害及在本院表示被告係傷害等語，惟其在警訊已同時亦表示希望法律
    給其一個合理的審判等語（見原審卷第十五頁），是被害人在警訊表示提出傷害
    告訴顯係因不明瞭被告行為在法律上之評價所致，另在本院表示被告是傷害等語
    ，應係已與被告達成民事和解息事寧人之語，均不足以為被告並無殺人故意之有
    利證據。本件事證明確，被告犯行至堪認定。
二、核被告於預見其持上開菜刀刺入被害人之左側腋下，可能致害人因之死亡，而仍
    持刀殺害之行為，係犯刑法第二百七十一條第二項之殺人未遂罪。被告雖已著手
    殺人行為之實施，惟未生死亡之結果，為未遂犯，爰依刑法第二十六條前段之規
    定，按既遂犯之刑度減輕其刑。原審依據上開理由，適用刑法第二百七十一條第
    二項、第一項、第二十六條前段、第三十八條第一項第二款，並審酌被告僅因細
    故即持菜刀刺殺被害人左側腋下之部位，顯見其性情暴戾，及被告犯罪之動機、
    目的、手段、侵害法益之程度，犯罪後之態度，已與被害人達成民事和解，此有
    調解書乙紙可憑等一切情狀，量處被告有期徒刑五年一月，並將扣案之菜刀乙把
    依刑法第三十八條第一項第二款之規定宣告沒收，其認事用法及量刑，均無不當
    ，被告上訴否認有殺人故意，為無理由，應予駁回。
據上論斷，應依刑事訴訟法第三百六十八條，判決如主文。
本案經檢察官乙○○到庭執行職務。
中      華      民      國　    九十一     年     一      月     八 　　日
　                              臺灣高等法院臺中分院刑事第八庭
                                      審判長法  官  羅　得　村
                                      　　　法　官　劉　榮　服
                                      　　　法　官  陳　賢　慧
右正本證明與原本無異。
如不服本判決應於收受送達後十日內向本院提出上訴書狀，其未敘述上訴之理由者並
得於提起上訴後十日內向本院補提理由書（均須按他造當事人之人數附繕本）。
　　　　　　　　　　　　　　　　　　　　　　書記官　許　麗　花
中      華      民      國　    九十一     年     一  月     九 　　日
附錄本案論罪科刑法條全文：
刑法第二百七十一條：
殺人者，處死刑、無期徒刑或十年以上有期徒刑。
前項之未遂犯罰之。
預備犯第一項之罪者，處二年以下有期徒刑。
                                                                   　　 Ｒ
